臺灣高等法院高雄分院刑事判決
111年度上訴字第639號
上  訴  人  
即  被  告  蘇順發



指定辯護人  本院公設辯護人  孫妙岑  
上列上訴人因違反槍砲彈藥刀械管制條例案件，不服臺灣高雄地
方法院110年度重訴字第7號中華民國110年12月7日第一審判決（
起訴案號：臺灣高雄地方法院檢察署110年度偵字第428號、第70
16號）關於量刑部分，提起上訴，本院判決如下：
    主  文
上訴駁回。
    理  由
一、程序事項：
　㈠刑事訴訟法第348條第3項規定：「上訴得明示僅就判決之刑
    、沒收或保安處分一部為之」，其立法理由指出：「為尊重
    當事人設定攻防之範圍，並減輕上訴審審理之負擔，容許上
    訴權人僅針對刑、沒收或保安處分一部提起上訴，其未表明
    上訴之認定犯罪事實部分，則不在第二審之審判範圍。如為
    數罪併罰之案件，亦得僅針對各罪之刑、沒收、保安處分或
    對併罰所定之應執行刑、沒收、保安處分，提起上訴，其效
    力不及於原審所認定之各犯罪事實，此部分犯罪事實不在上
    訴審審查範圍」。是科刑事項已可不隨同其犯罪事實而單獨
    成為上訴之標的，且上訴人明示僅就科刑事項上訴時，第二
    審法院即不再就原審法院所認定之犯罪事實為審查，而應以
    原審法院所認定之犯罪事實，作為論認原審量刑妥適與否的
    判斷基礎。　
　㈡本件上訴人即被告甲○○（下稱被告）於本院已明示係針對原
    判決量刑部分上訴（見本院卷第140頁），依據前述說明，
    本院僅就原審判決關於量刑（含定執行刑部分）妥適與否進
    行審理，至於原審判決其他部分，則非本院審查範圍。
二、本案據以審查量刑妥適與否之原審所認定之犯罪事實、所犯
    罪名、宣告刑：
  ㈠原審認定之犯罪事實：
　  被告明知可發射子彈具殺傷力之槍枝、子彈、槍砲主要組成
    零件，均為槍砲彈藥刀械管制條例所列管之違禁物，非經主
    管機關許可，不得製造、持有，分別為下列行為：
  ⒈基於製造可發射子彈具殺傷力之改造手槍及槍砲主要組成零
    件之犯意，於民國104年1月16日至104年12月31日期間某時
    ，在網路上購買槍管未貫通之模擬槍後，另購入鋼製槍管、
    撞針、彈簧等物，在高雄市○○區○○○路000巷00弄000號6樓住
    處內，以電鑽貫通鋼製槍管，再將槍管裝入上開模擬槍內並
    加裝撞針及彈簧等物，而改造為如附表一編號1所示可發射
    子彈具有殺傷力改造手槍1支（黑色；槍枝管制編號0000000
    000號，含彈匣）。嗣將上開手槍藏放上開住處內而非法持
    有之。
  ⒉又基於製造非制式手槍、槍砲主要組成零件之犯意，於107年
    間某日，在網物上購買槍管未貫通之模擬槍後，於109年6月
    18日至109年11月16日期間某時，在高雄市○○區○○○路000巷0
    0弄000號6樓住處內，以電鑽貫通鋼製槍管，再將槍管裝入
    上開模擬槍內並加裝撞針及彈簧等物，而改造為如附表一編
    號2所示非制式手槍1支（銀色；槍枝管制編號0000000000號
    ，含彈匣）。
  ⒊另於改造槍枝後，另基於製造具殺傷力之子彈之犯意，陸續
    在網路上購買道具子彈，於109年11月16日至109年12月16日
    查獲前期間某時，將底火座放入彈殼內，再放入底火及火藥
    後，接續在高雄市○○區○○○路000巷00弄000號6樓住處及高雄
    市○○區○○路00○00號旁附屬鐵皮屋等地，著手製造非制式子
    彈25顆而持有之，其中22顆具有殺傷力，另2顆內不具底火
    、火藥，1顆則因發射動能不足，而不具殺傷力。而被告改
    造完上開銀色手槍後連同其中已製造完成之7顆子彈（6顆有
    殺傷力，1顆無殺傷力），於109年12月10日某日，交給真實
    姓名年籍不詳綽號「水果」之成年男子寄放之。
  ㈡所犯罪名：　
　⑴核被告就事實㈠⒈部分所為，係犯修正前槍砲彈藥刀械管制條
    例第8條第1項之非法製造可發射子彈具殺傷力之槍枝罪；就
    事實㈠⒉部分所為，係犯槍砲彈藥刀械管制條例7條第1項非法
    製造非制式手槍罪；就事實㈠⒊部分所為，係犯同條例第12條
    第1項非法製造子彈罪。
  ⑵被告供稱：扣案槍管是跟扣案黑色、銀色槍枝一起製作，如
    果槍管壞了才能替換等語（原審卷第87頁），因此被告非法
    製造本案具殺傷力槍枝過程中包括製造、持有槍枝主要組成
    零件之行為，此部分行為已包攝於製造槍枝之行為中，在刑
    法評價上，應屬其製造槍枝之階段行為，均不另論罪。又被
    告製造後非法持有槍枝、槍砲主要組成零件、有殺傷力之子
    彈的低度行為，各為其製造的高度行為所吸收，均不另論罪
    。
  ⑶非法製造槍砲彈藥刀械等違禁物，所侵害者為社會法益，如
    製造之客體種類相同，縱令製造完成之客體有數個，此僅係
    製造違禁物數量多寡問題，仍為單純一罪，不發生想像競合
    犯情形；若同時製造不同種類之客體，始為一行為觸犯數罪
    名之想像競合犯（最高法院90年度臺上字第7213號判決意旨
    參照）。被告於事實㈠⒊所示在密接時間、地點製造如附表一
    編號4至編號7所示非制式子彈，侵害同一法益，為接續犯，
    其中所製造之如附表一編號4、6所示子彈合計22顆均具有殺
    傷力，其他如附表一編號5、7所示子彈合計3顆雖無殺傷力
    ，然僅其製造子彈數量之問題，其中22顆既已達既遂之程度
    ，應僅論以未經許可製造子彈既遂一罪。被告所犯事實㈠⒈、
    ⒉、⒊所示3罪，犯意各別，行為互殊，應予分論併罰。
  ㈢刑罰加重、減輕事由　　
  ⒈有關累犯加重：
　  被告前因竊盜案件，經原審法院以97年度易第782號判處有
    期徒刑6月；因毒品案件經同院以97年度審簡字第6626號判
    處有期徒刑4月，嗣經定應執行有期徒刑9月，於99年1月16
    日有期徒刑執行完畢。又因施用毒品案件，經同院以106年
    審訴字1005號、106年審訴字516號分別判處有期徒刑8月、7
    月，嗣經定應執行有期徒刑1年2月，於107年7月26日縮短刑
    期假釋出監，於107年11月11日保護管束期滿，假釋未經撤
    銷，視為執行完畢等情，有臺灣高等法院被告前案紀錄表在
    卷可參。事實㈠⒈部分之行為時間為104年1月16日至104年12
    月31日期間所犯，不構成累犯。至事實㈠⒉、⒊部分，則均係
    在107年11月11日執行完畢後5年內所犯，均構成累犯。考量
    被告本案所犯係非法製造非制式手槍罪、非法製造子彈罪，
    相較之前所犯，罪質對社會安全危害更為嚴重，可見被告行
    為之主觀惡性，及對刑罰反應力薄弱，均應依刑法第47條第
    1項規定加重其刑，但其中法定刑無期徒刑部分不得加重（
    刑法第65條第1項規定參照）。
  ⒉犯槍砲彈藥刀械管制條例之罪自首，並報繳其持有之全部槍
    砲、彈藥、刀械者，減輕或免除其刑，同條例第18條第1項
    前段定有明文，且槍砲彈藥刀械管制條例第18條第1項前段
    乃刑法第62條自首之特別規定，自應優先適用。本案事實㈠⒉
    之犯行，係被告主動帶同警方起出藏放證物，有高雄市政府
    警察局三民第一分局110年8月16日高市警三一分偵字第1107
    2282300號函在卷為證（原審卷第105頁），故被告主動供出
    藏放第二次製造之非制式手槍、子彈之所在，自首繳扣其持
    有之槍枝，再審酌本案犯罪情節，被告係在員警持搜索票調
    查事實㈠⒈後，才在警詢時主動供出事實㈠⒉製造銀色手槍等事
    實並帶同員警起出，此有警詢筆錄可證（警一卷第3至5頁）
    ，爰就被告所犯如事實㈠⒉所示製造非制式手槍罪部分，依槍
    砲彈藥刀械管制條例第18條第1項規定減輕其刑。
  ⒊被告辯護人雖以被告於警詢、偵查、審判中均自白犯行，犯
    後態度良好，也減少司法資源之浪費，且被告所製造槍彈並
    無證據證明有用於不法犯行或營利目的，請依刑法第59條酌
    減其刑云云（本院卷第159至160頁）。惟刑法第59條之酌量
    減輕其刑，必須犯罪之情狀另有特殊之原因或環境，在客觀
    上足以引起一般同情，認為即予宣告法定最低度刑期，猶嫌
    過重者，始有其適用。考量具殺傷力之槍彈屬嚴重危害社會
    治安之違禁物，對社會治安造成潛在隱憂，況被告改造具有
    殺傷力之槍枝2支、子彈多達22顆，甚尚有3支已貫通之槍管
    ，犯罪情節並無顯可憫恕之處，復未見其行為，有何犯罪之
    特殊原因與環境，而在客觀上足以引起一般同情之處，自無
    刑法第59條規定之適用。辯護人所指前情，屬刑法第57條科
    刑審酌事項範疇，且亦非特殊之犯罪原因與環境，辯護人請
    求適用刑法第59條規定酌減被告其刑，並非可採。　　 
三、原審之宣告刑及定執行刑：　　
  ㈠宣告刑部分：
　　原審審酌被告非法製造槍彈，對社會治安及他人之安全，已
    構成潛在之威脅，犯罪情節難認輕微。惟念被告犯罪後受搜
    索時，配合警方，交付槍彈及改造工具及自始坦承犯行之態
    度，兼衡被告為高職畢業，從事板模工作，月收入約新臺幣
    3、4萬元，需扶養父親及未成年子女1名，及供稱製造本案
    槍彈、槍管係基於一時好奇等語（原審院卷第155、158頁）
    等一切情狀，就所犯非法製造可發射子彈具殺傷力之槍枝罪
    部分，量處有期徒刑5年2月，併科罰金新臺幣5萬元；就所
    犯非法製造非制式手槍罪部分，論以累犯，處有期徒刑3年8
    月，併科罰金新臺幣3萬元；就所犯犯非法製造子彈罪部分
    ，亦論以累犯，處有期徒刑1年4月，併科罰金新臺幣3萬元
    ，罰金部分並均諭知如易服勞役，以新臺幣1000元折算1日
    。
  ㈡定應執行刑部分：
　　審酌本案犯罪手段固有製造、持有之不同，但所涉均係改造
    手槍、子彈，犯罪時間俱在104年間、109年間，及本案各罪
    具體情狀，認如以實質累加之方式定應執行刑，處罰之刑度
    顯將超過其行為之不法內涵而違反罪責原則，考量因生命有
    限，刑罰對被告造成之痛苦程度，係隨刑度增加而生加乘效
    果，而非以等比方式增加，是以隨罪數增加遞減其刑罰之方
    式，當足以評價被告行為之不法性之法理（即多數犯罪責任
    遞減原則），就有期徒刑定應執行有期徒刑6年6月；罰金部
    分定應執行新臺幣8萬元，罰金如易服勞役，以新臺幣1000
    元折算壹日。　　
四、被告上訴意旨略以：被告深感後悔犯下此案，且被告父親年
    事已高，行動不便，還有一個七歲之女兒需要照顧，懇請從
    輕量刑，讓被告有機會照顧家庭，陪陪伴家人，作些對社會
    有意義的事等語，被告辯護人則以：被告對本件所涉犯行自
    始坦承，配合警方交出槍彈，其中事實㈠⒉部分是自首交出槍
    枝，犯後態度良好，節省司法資源，且被告是因好奇而製造
    本案槍彈，所製造之槍彈並未用於不法犯行或營利目的，家
    中尚有父親及未成年子女賴其照養，以其犯罪情狀觀之確屬
    可憫恕，請就被告所犯再依刑法第59條酌減其刑，並從輕量
    刑及定其應執行刑，使被告得早日服刑完畢回歸社會，從新
    生活等語。
五、本院之判斷：㈠修正前槍砲彈藥刀械管制條例第8條第1項未
    經許可，製造可發射金屬或子彈具有殺傷力之各式槍砲罪之
    法定刑為「無期徒刑或5年以上有期徒刑，併科新臺幣1000
    萬元以下罰金。」，原審參酌被告製造槍枝之數量為1支，
    犯後坦承犯行等情，量處有期徒刑5年2月，併科罰金新臺幣
    5萬元；槍砲彈藥刀械管制條例7條第1項非法製造非制式手
    槍罪，其法定刑為「無期徒刑或7年以上有期徒刑，併科新
    臺幣3000萬元以下罰金。」，原審依累犯規定加重（有期徒
    刑部分），再同條例第18條第1項前段自首及報繳之規定減
    輕後，審酌被告製造之數量為1支，犯後坦承犯行等情，而
    量處有期徒刑3年8月，併科罰金新臺幣3萬元；同條例第12
    條未經許可，製造子彈之法定刑為「1年以上7年以下有期徒
    刑，併科新臺幣500萬元以下罰金。」，原審依累犯規定加
    重後，審酌被告製造22顆具有殺傷力之子彈等情，量處有期
    徒刑1年4月，併科罰金新臺幣3萬元；就定應執行刑部分，
    審酌犯罪時間之密集性、如以實質累加之方式定應執行刑，
    處罰之刑度顯將超過其行為之不法內涵等情，定應執行有期
    徒刑6年6月；罰金部分定應執行新臺幣8萬元，均已接近低
    度刑。㈡沒有從重量刑之因素，不得為從輕量刑之審酌；沒
    有從輕量刑之因素，不得為從重量刑之審酌。本件被告未持
    製造之槍彈從事其他違法之行為或營利之目的，只是不存在
    有從重量刑之情事，自不能據為從輕量刑之審酌。㈢因好奇
    而製造槍彈，及被告之家庭因素等，均非犯罪情狀有特殊之
    原因或環境，再參以扣案附表二所示製造槍彈工具之繁多，
    難謂毫無規模，因此，製造槍彈在客觀上亦不足以引起一般
    同情；且上開宣告刑及定執行刑，亦無不當或過苛而超過被
    告應負責任之情形，不符合刑法第59條酌減之要件或司法院
    釋字第263號解釋意旨。至兒童權利公約第3條雖規定所有關
    係兒童之事務，無論是由公私社會福利機構、法院、行政機
    關或立法機關作為，均應以兒童最佳利益為優先考量。如被
    告入監執行，所有關係兒童之事務，無論是由公私社會福利
    機構、法院、行政機關或立法機關作為，均應以兒童最佳利
    益為優先考量。如被告入監執行，勢必對其未成年之女兒之
    教養造成影響，然定應執行為有期徒刑6年6月已接近最低度
    刑，自無從因被告之未成年女兒再為更有利之審酌。綜上所
    述，被告上訴意旨執以指摘或請求，為無理由，應予駁回。
據上論結，應依刑事訴訟法第368條，判決如主文。
本案經檢察官鄭博仁提起公訴，檢察官許怡萍到庭執行職務。
中　　華　　民　　國　　111 　年　　9 　　月　　29　　日
                  刑事第四庭    審判長法  官　黃建榮　　
                                      法  官  陳君杰
                                      法  官  李嘉興
以上正本證明與原本無異。
如不服本判決應於收受本判決後20日內向本院提出上訴書狀，其
未敘述上訴理由者，並得於提起上訴後20日內向本院補提理由書
狀（均須按他造當事人之人數附繕本）「切勿逕送上級法院」。
中　　華　　民　　國　　111 　年　　9 　　月　　29　　日
　　　　　　　　　　　　　　　　　　　書記官  賴梅琴
附錄本判決論罪科刑法條：
修正前槍砲彈藥刀械管制條例第8條第1項
未經許可，製造、販賣或運輸鋼筆槍、瓦斯槍、麻醉槍、獵槍、
空氣槍或第四條第一項第一款所定其他可發射金屬或子彈具有殺
傷力之各式槍砲者，處無期徒刑或五年以上有期徒刑，併科新臺
幣一千萬元以下罰金。
槍砲彈藥刀械管制條例第7條第1項
未經許可，製造、販賣或運輸制式或非制式火砲、肩射武器、機
關槍、衝鋒槍、卡柄槍、自動步槍、普通步槍、馬槍、手槍或各
類砲彈、炸彈、爆裂物者，處無期徒刑或七年以上有期徒刑，併
科新臺幣三千萬元以下罰金。
槍砲彈藥刀械管制條例第12條
未經許可，製造、販賣或運輸子彈者，處一年以上七年以下有期
徒刑，併科新臺幣五百萬元以下罰金。
未經許可，轉讓、出租或出借子彈者，處六月以上五年以下有期
徒刑，併科新臺幣三百萬元以下罰金。
意圖供自己或他人犯罪之用，而犯前二項之罪者，處三年以上十
年以下有期徒刑，併科新臺幣七百萬元以下罰金。
未經許可，持有、寄藏或意圖販賣而陳列子彈者，處五年以下有期徒刑，併科新臺幣三百萬元以下罰金。第一項至第三項之未遂犯罰之。　　　　　　　　　　　　　　　　　　　　　　　　附表一：
編號 物品 數量 1 具殺傷力之改造手槍（黑色，槍枝管制編號0000000000，含彈匣） 1支 2 具殺傷力之改造手槍（銀色，槍枝管制編號0000000000，含彈匣） 1支 3 槍管 3支 4 具殺傷力之子彈（18顆中之16） 16顆 5 不具殺傷力之子彈（18顆中之2） 2顆 6 具殺傷力之子彈（7顆中之6） 6顆 7 不具殺傷力之子彈（7顆中之1） 1顆 8 不具殺傷力之彈殼 1顆 
附表二：
編號 物品名稱 數量 1 底火 1批 2 喜德釘 6條 3 散裝火藥 1罐 4 喜德釘空殼 1批 5 旋刃機械絞刀 3支 6 鑽頭 2支 7 彈簧 1個 8 銼刀 1支 9 微型鑽頭 1支 10 拆槍工具 1支 11 固定器 1個 12 六角套筒 2個 13 青棒 1個 14 電鑽 1組 15 砂紙 1批 16 華碩牌手機門號0000000000 IMEI：000000000000000 1支 17 銼刀 1支 18 槍膛刷 1支